臺灣彰化地方法院刑事判決　　　　　　　100年度易字第206號
公　訴　人　臺灣彰化地方法院檢察署檢察官
被　　　告　汪芳民
上列被告因詐欺案件，經檢察官提起公訴（100年度偵字第471
號）及移送併辦（100年度偵字第978號），被告於本院審理時，
就被訴事實為有罪之陳述，經合議庭裁定改由受命法官獨任行簡
式審判程序，本院判決如下：
    主  文
汪芳民幫助犯詐欺取財罪，處有期徒刑參月，如易科罰金，以新
臺幣壹仟元折算壹日。緩刑貳年。
    犯罪事實
一、汪芳民可預見金融帳戶提供他人使用，將幫助他人實行犯罪
    ，但於尋找工作機會時，仍基於縱有人使用其金融帳戶實行
    詐欺取財犯罪，亦不違背其本意之不確定故意，於民國99年
    9月6日，在彰化縣彰化市○○路與自強路口之統一便利商店
    ，以宅急便之方式，將其所申設之彰化銀行彰化分行帳號00
    0-00000000000000號帳戶，提供給未曾謀面之姓名年籍不詳
    、自稱「王經理」之詐欺集團成員使用，並交付上開帳戶之
    存摺影本、提款卡及密碼，而以此方法幫助他人實行詐欺取
    財犯罪。而詐欺集團之人即基於意圖為自己不法所有之犯意
    聯絡，以如附表編號1、2所示之詐術，詐騙如附表編號1、2
    所示之被害人，致使如附表編號1、2所示之被害人均陷於錯
    誤，分別將如附表編號1、2所示之金額，轉帳或存入至汪芳
    民所有之彰化銀行彰化分行帳號00 0-00000000000000號帳
    戶內，旋由詐欺集團成員提走存入款項。嗣因如附表編號1
    、2所示之被害人報警處理，始循線查獲。
二、案經劉集雄訴由臺北縣（現改制為新北市）政府警察局中和
    第二分局報告臺灣板橋地方法院檢察署檢察官呈臺灣高等法
    院檢察署檢察長核轉臺灣彰化地方法院檢察署檢察官偵查起
    訴及邱珮萱訴由彰化縣警察局彰化分局報告臺灣彰化地方法
    院檢察署檢察官偵查後移送併辦。
    理  由
一、被告汪芳民於本院準備程序中，就上揭犯罪事實均為有罪之
    陳述，且所犯係死刑、無期徒刑、最輕本刑3年以上有期徒
    刑以外之罪，經本院合議庭依刑事訴訟法第273條之1第1項
    之規定，裁定由受命法官獨任進行簡式審判程序，先予敘明
    。
二、按被告以外之人於審判外之言詞或書面陳述，除法律有規定
    者外，不得作為證據，刑事訴訟法第159條固定有明文，惟
    被告以外之人於審判外之陳述，雖不符同法第159條之1至之
    4規定，而經當事人於審判程序同意作為證據，法院審酌該
    言詞陳述或書面陳述作成時之情況，認為適當者，亦得為證
    據；又當事人、代理人或辯護人於法院調查證據時，知有第
    159條第1項不得為證據之情形，而未於言詞辯論終結前聲明
    異議者，視為有前項之同意，同法第159條之5亦定有明文。
    查本判決所引用之下列各項證據方法之證據能力，被告於本
    院準備程序時表示無意見，同意有證據能力，且被告及檢察
    官於本院審理中調查證據時，知有刑事訴訟法第159條第1項
    不得為證據之情形，亦未於言詞辯論終結前聲明異議，且本
    院審酌該等證據作成之客觀情況均無不當，並無不宜作為證
    據之情事，依刑事訴訟法第159條之5之規定，認均具有證據
    能力。
三、上開犯罪事實，業據被告汪芳民於本院準備程序及審理時坦
    承不諱，核與被害人劉集雄、邱珮萱於警詢指訴相符，並有
    國泰世華銀行自動櫃員機交易明細表1張、告訴人劉集雄存
    摺影本、彰化銀行彰化分行000-00000000000000號帳戶之申
    設資料及存摺存款帳號資料及交易明細查詢、台南縣警察局
    歸仁分局文賢派出所受理刑事案件報案三聯單、受理詐騙帳
    戶通報警示簡便格式表、彰化銀行存摺存款帳號資料及交易
    明細查詢、Ｚ000000000金融帳戶開戶查詢資料、彰化銀行自
    動櫃員機交易明細表、宅急便收據、彰化銀行000-00000000
    000000號帳戶存款存摺影本、內政部警政署反詐騙案件紀錄
    表、通聯調閱查詢單、0000000000行動電話申設人資料、00
    00000000自99年9月5日至99年9月20日雙向通聯紀錄、100年
    3月15日彰彰字第10000566號函及附件「資金明細表二張」
    、彰化商業銀行彰化分行100年4月18日彰彰字第10000907號
    函、中華郵政股份有限公司彰化郵局100年4月26日彰營字第
    1001800317號函及附件「歷史交易清單、變更帳戶申請書、
    金融卡申請書影本各一件在卷可佐。足證被告之自白與事實
    相符，得為不利被告認定之依據。本案事證明確，被告上開
    犯行，洵堪認定，應依法論科。
四、按刑法上之故意，分為直接故意（確定故意）與間接故意（
    不確定故意）。行為人對於構成犯罪之事實，明知並有意使
    其發生者，為直接故意；行為人對於構成犯罪之事實，預見
    其發生而其發生並不違背其本意者，為間接故意。又幫助犯
    之成立，以行為人主觀上認識被幫助者正欲從事犯罪或係正
    在從事犯罪，且該犯罪有既遂之可能，而其行為足以幫助他
    人實現構成要件者，即具有幫助故意，並不以行為人確知被
    幫助者係犯何罪名為必要。而按金融機構之帳戶為個人理財
    之工具，為便利大眾使用此一理財工具，以資活絡資金供需
    ，對於申請開設金融帳戶並無設有任何特殊之限制，一般民
    眾皆能自由申請開戶，並得同時在不同金融機構申請多數存
    款帳戶使用，乃眾所周知之事實，依一般人之社會生活經驗
    ，倘係經由合法管道之收入或支出，其於金融帳戶之存放及
    提領，本可自行向金融行庫開立帳戶後使用，殊無大費周章
    使用他人帳戶之必要，況且近來犯罪案件層出不窮，犯罪集
    團多利用人頭帳戶做為出入帳戶，不僅廣為媒體所披載，亦
    經政府一再宣導提醒注意，尤以現今各地金融機構所設自動
    提款機莫不設定轉帳之警示畫面，或張貼警示標語，促請使
    用大眾注意，衡諸目前社會以電視、報紙甚至網路等管道流
    通資訊之普及程度，以及使用自動提款機從事提款、轉帳交
    易之頻繁，苟見有陌生人不思以自己名義申請開立帳戶，反
    而向不特定人蒐集或收購他人之金融機構帳戶使用，自屬可
    疑。再者，一般而言，欲使用提款卡領取款項者，須於金融
    機構所設置之自動櫃員機上依指令操作，並輸入正確之密碼
    ，方可順利領得款項，若非帳戶所有人同意、授權而告知提
    款卡密碼等情況，單純持有金融卡之人，欲隨機輸入號碼而
    領取款項之機會，不法之人任意輸入號碼而與正確之密碼相
    符者，機率微乎其微，況且，倘非事先提供提款卡及密碼，
    犯罪集團大費週章使被害人匯款後，又何能順利提領款項，
    以遂詐欺之目的。是被告具備幫助詐欺取財之不確定故意，
    應可認定。而被告有此不確定故意，仍將帳戶之存摺、提款
    卡連同密碼交予年籍姓名均不詳，自稱「王經理」之成年男
    子所屬之犯罪集團為詐欺犯罪之用，其雖並未參與上開犯罪
    之構成要件行為，然其顯係以幫助他人犯罪之意思，實施上
    開犯罪構成要件以外之行為，其幫助詐欺取財犯行可以認定
    ，自應依法論科。
五、核被告汪芳民將上開彰化銀行彰化分行帳號000-0000000000
    0000號帳戶之存摺、提款卡及密碼提供予不詳年籍姓名，自
    稱「王經理」成年人，作為向被害人詐欺取財之出入帳戶，
    致使被害人劉集雄、邱珮萱陷於錯誤，而依指示匯款至被告
    所提供之上開彰化銀行彰化分行帳戶內，而遂行其詐欺取財
    之犯行之所為，係犯刑法第30條第1項前段、第339條第1項
    之幫助詐欺取財罪。又被告交付上開帳戶之存摺、提款卡及
    密碼予他人使用，雖正犯即詐欺集團成員分別對被害人劉集
    雄、邱珮萱施以詐術，致渠2人均陷於錯誤而交付財物，但
    就被告而言，其係將上揭帳戶存摺、提款卡及密碼提供予不
    詳年籍成年人，而僅有一次幫助犯罪行為，是被告所為，應
    構成同種想像競合犯，應依刑法第55條前段之規定，論以一
    幫助詐欺取財罪。又被告係幫助犯，並未實際參與詐欺之犯
    行，所犯情節較正犯輕微，爰依刑法第30條第2項規定，減
    輕其刑。另本件起訴書雖未載明關於附表編號2之犯罪事實
    ，惟該未經起訴部分，與經檢察官起訴之幫助詐欺被害人劉
    集雄部分，有想像競合之裁判上一罪關係，為起訴效力所及
    ，且經檢察官移送本院併辦，本院自應併予審理，附此敘明
    。爰審酌被告提供金融帳戶資料供他人犯罪使用，影響社會
    正常交易安全，增加被害人尋求救濟之困難，同時使詐欺者
    得以隱匿其真實身分，減少遭查獲之風險，愈使其肆無忌憚
    ，助長犯罪之猖獗，破壞社會秩序甚鉅，及被告於犯罪後承
    認犯行，並於審理期日與被害人達成調解，已就賠償被害人
    所受損失，予以賠償，被害人均表明願原諒被害人不再追究
    被告刑責，犯後態度良好，暨被告犯罪之動機、目的、手段
    及公訴檢察官請求量刑有期徒刑3月允當等一切情狀，量處
    如主文所示之刑，並諭知易科罰金之折算標準。末按，被告
    前未因故意犯罪受有期徒刑以上刑之宣告，有臺灣高等法院
    被告前案紀錄表附卷可稽，其因一時失慮，致罹刑典，事後
    已坦承犯行，深具悔意，其經此偵審程序及科刑之教訓，應
    能知所警惕而無再犯之虞，且被告賠償被害人劉集雄、邱珮
    萱後，被害人劉集雄、邱珮萱並同意給被告不附負擔緩刑宣
    告（見本院卷第59頁反面），公訴檢察官亦認以宣告不附負
    擔緩刑為宜，本院認被告經此偵審教訓，自當知所警惕，信
    無再犯之虞，因認前開宣告之刑以暫不執行為適當，爰併依
    公訴檢察官之請求宣告緩刑2年，以勵自新。
據上論斷，應依刑事訴訟法第273條之1第1項、第299條第1項前
段，刑法刑法第30條第1項前段、第2項、第339條第1項、第55條
、第41條第1項前段、第74條第1項第1款，刑法施行法第1條之1
第1項、第2項前段，判決如主文。
本案經檢察官施教文到庭執行職務。
中    華    民    國   100    年    7     月    22    日
                  刑事第四庭  法  官  陳義忠
以上正本證明與原本無異。
如不服本判決應於收受判決後10日內，向本院提出上訴書狀，並
應敘述具體理由;其未敘述上訴理由者，應於上訴期間屆滿後20
日內向本院補提理由書（均須按他造當事人之人數附繕本）「切
勿逕送上級法院」。
告訴人或被害人對於判決如有不服具備理由請求檢察官上訴者，
其上訴期間之計算係以檢察官收受判決正本之日期為準。
中    華    民    國   100    年    7     月    22    日
                              書記官  吳曉玟
附表：
┌──┬───┬──────────────────────┐
│編號│被害人│詐騙方式、被害人匯款之時間及金額（新臺幣）  │
├──┼───┼──────────────────────┤
│ 1  │劉集雄│詐欺集團成員向劉集雄佯稱網路購物扣款錯誤，而│
│    │      │個人資料外洩，必須將金錢存入金融管制中心，使│
│    │      │劉集雄陷於錯誤，旋於99年9月7日20時27分許，按│
│    │      │詐騙集團指示操作自動櫃員機，在臺南縣仁德鄉中│
│    │      │正路2段899號臺灣銀行提款機轉帳29,989元至汪芳│
│    │      │民上述彰化銀行彰化分行帳號000-00000000000000│
│    │      │號帳戶內遭提領。                            │
├──┼───┼──────────────────────┤
│ 2  │邱珮萱│詐欺集團成員假冒郵局承辦人向邱珮萱佯稱其網路│
│    │      │購物匯款操作錯誤，會連續扣款1年，必須操作取 │
│    │      │消扣款程序云云，使邱珮萱陷於錯誤，旋於99年9 │
│    │      │月7日20時28分許，按詐騙集團指示提領現金70,00│
│    │      │0元存入汪芳民上述彰化銀行彰化分行帳號009-600│
│    │      │00000000000號帳戶內遭提領。                 │
└──┴───┴──────────────────────┘
附錄科刑法條
中華民國刑法第339條
意圖為自己或第三人不法之所有，以詐術使人將本人或第三人之
物交付者，處5年以下有期徒刑、拘役或科或併科1千元以下罰金
。
以前項方法得財產上不法之利益或使第三人得之者，亦同。
前二項之未遂犯罰之。